臺灣基隆地方法院刑事判決　　　　　　　 94年度訴字第201號
公　訴　人　臺灣基隆地方法院檢察署檢察官
被　　　告　乙○○　男　39歲.
選任辯護人　姜禮增律師
被　　　告　壬○○　36歲民.
　　　　　　　　　　大陸
　　　　　　癸○○　50歲民.
　　　　　　　　　　大陸
上列被告因違反台灣地區與大陸地區人民關係條例案件，經檢察
官提起公訴（94年度偵字第482號），本院判決如下：
    主  文
乙○○共同連續意圖營利，違反不得使大陸地區人民非法進入台
灣地區之規定，累犯，處有期徒刑伍年。
壬○○、癸○○共同連續違反不得使大陸地區人民非法進入台灣
地區之規定，各處有期徒刑柒月。
    事  實
一、乙○○曾於民國八十八年間因違反台灣地區與大陸地區人民
    關係條例（私自航行至大陸地區接運三位大陸漁工），經本
    院於八十九年二月廿五日判處拘役四十日確定；又於八十九
    年間航行至公海接駁走私高達四十二萬七百五十包之未稅洋
    菸進口，經台灣高等法院於九十年三月廿一日判處有期徒刑
    一年，嗣經最高法院維持確定，於九十二年一月十四日假釋
    出監，至九十二年一月廿四日假釋縮刑期滿，未經撤銷假釋
    ，其未執行之刑以已執行論而執行完畢，乙○○甫因該案有
    罪判決確定，經主管機關處以吊銷船長執照一年，又自九十
    三年七月十八日透國第三人甲○○向丁○○承租「協春二十
    六號」漁船（該漁船曾於九十二年十二月八日航行至桃園縣
    觀音鄉十二海浬附近載運十七名大陸地區十六歲至廿四歲之
    妙齡大陸女子來台，而經臺灣宜蘭地方法院於九十三年四月
    廿九日以九十三年度訴字第三九號判處該漁船船長、船員有
    罪確定在案），並自九十三年八月中旬起雇用大陸地區人民
    壬○○、癸○○、己○○（另行審結）在船上擔任合法之大
    陸漁工，乙○○深知「協春二十六號」未經過主管機關之核
    可而擅自在駕駛艙衛星定位儀之下方挖設密艙，顯係供非法
    之用，其與壬○○、癸○○、己○○均明知未經許可，不得
    使大陸地區人民非法進入臺灣地區，然乙○○竟意圖營利而
    與姓名年籍不詳綽號「黃董」之人商議，由乙○○駕駛「協
    春二十六號」出海接駁載運大陸地區人民非法偷渡來台，每
    接運一名大陸人民可得新台幣（下同）六千元至七千元不等
    之不法利益，該「協春二十六號」載運大陸人民至近海時，
    會有另外之小舢舨接駁大陸人民至台灣之海岸搶灘登陸。商
    議既定，乙○○與「黃董」、大陸漁船之工作人員、駕駛舢
    舨及在陸上接應之人蛇集團份子基於意圖營利而使大陸地區
    人民非法進入台灣地區之共同概括犯意聯絡，壬○○、癸○○、己○○則基於使大陸地區人民非法進入台灣地區之概括
    犯意聯絡，先後為下列行為：(1)於九十四年一月三日上午十
    一時十分許，由乙○○駕駛「協春二十六號」漁船，自臺北
    縣鼻頭漁港報關出海，將船駛至事先約定之三貂角北方海域
    ，迨約定之大陸地區不詳船隻駛近，即由壬○○、癸○○、
    己○○將二船隻綁在一起，而讓約十名左右之姓名年籍不詳
    之大陸人民自大陸籍不詳船隻跳上「協春二十六號」，待「
    協春二十六號」於九十四年一月三日晚間十一時許駛至台北
    縣龍洞附近海域（即東經122度30分，北緯26度00分），再
    由不詳之小舢舨靠近「協春二十六號」，接駁「協春二十六
    號」上之大陸人民自龍洞附近某沿岸搶灘登陸。(2)於九十四
    年一月十二日凌晨三時四十許，乙○○駕駛「協春二十六號
    」漁船，自臺北縣鼻頭漁港報關出海，於同日十四時許，抵
    達東經122度30分，北緯26度00分之外海，與約定之不知名
    大陸籍木殼船相接應，壬○○、癸○○、己○○則在乙○○
    之指揮下，迅速以繩索使兩船船身併靠，並協助王玉發、巫
    秀春（女，廿二歲）、林我惠、林明文、邱紅梅（女，廿四
    歲）、洪月嬌（女，廿二歲）、陳建英（女，廿二歲）、陳
    述通、彭滇湘（女，廿二歲）、黃孝光、黃珠文、楊熙忠、
    賴玉梅（女，廿二歲）、謝春英（女，廿二歲）、謝英（女
    ，廿五歲）、魏厚仁、蘇金玉（女，廿五歲）等十七人（此
    十七位大陸地區人民另經檢察官職權不起訴處分）上船，癸○○、壬○○、己○○並在乙○○指揮下，在船上煮粥、麵
    條、飲水予該等大陸人民食用，乙○○又指示前開大陸人民
    迅速至該船艙內及駕駛艙衛星定位儀之下方之密艙藏匿，以
    躲避追查；迨「協春二十六號」漁船航至臺北縣龍洞附近海
    域，與「黃董」等人蛇集團亦有犯意聯絡之丙○○（應由檢
    察官另行偵辦）乃接獲指示，駕駛其所有之「龍洞一號」舢
    舨於九十四年一月十三日下午五時五十分許，自台北縣龍洞
    漁港報關出海，先往已駛至龍洞灣前方海域定錨之「協春二
    十六號」靠近，並自「協春二十六號」接駁前開十七名大陸
    人民上「龍洞一號」，再駛往龍洞攀岩場下方之岩岸，另由
    岸上不詳人數之人蛇集團接應份子接應搶攤上岸之大陸人民
    ；乙○○完成任務後，乃駕「協春二十六號」於九十四年一
    月十三日晚間七時五十分許，自澳底安檢所入港。行政院海
    岸巡防署海岸巡防總局北部地區巡防局基隆機動查緝隊（下
    稱海巡局基隆機動查緝隊）據報，於九十四年一月十三日下
    午二時許即派員前往台北縣龍洞、澳底、福隆沿海密切注意
    ，於該日下午五時許發現人蛇集團之接應車隊皆集中停留在
    龍洞攀岩場外濱海公路等待接應搶灘人員，該日下午五時五
    十分許，庚○○、戊○○二隊員在龍洞攀岩場前方發現漁船
    光點（即「協春二十六號」與「龍洞一號」相互接駁大陸人
    民），待「龍洞一號」接駁之大陸人民在龍洞攀岩場下方之
    岩岸搶灘登陸後，海巡局基隆機動查緝隊人員在援兵遲未到
    達下即展開追捕行動，持續至翌日即九十四年一月十四日上
    午八時許，乃在龍洞沿岸將前開十七名大陸人民陸續追捕到
    案，然仍因援兵遲到、現場未能完全封鎖，致使前來沿岸接
    應之人蛇集團份子逃逸無蹤；嗣於九十四年一月廿四日（該
    時己○○已返回大陸）將壬○○、癸○○約談到案，並經該
    二人坦承前開犯行，乃再追究乙○○之責任。
二、案經行政院海岸巡防署海岸巡防總局北部地區巡防局基隆機
    動查緝隊報告臺灣基隆地方法院檢察署檢察官偵查起訴。
    理  由
一、訊據被告乙○○、壬○○、癸○○均坦承上開二次以「協春
    二十六號」漁船私載大陸人民來台，而由小舢舨接應上岸之
    事實（被告乙○○於偵訊時辯稱其出海時不知要接駁大陸偷
    渡客，於本院始坦承與黃董具有犯意聯絡），辯護人則辯稱
    ：被告乙○○係以捕漁為業，而非意圖營利與人蛇集團勾結
    以載運偷渡客為業云云。經查：(1)、被告本案犯罪事實迭據
    被告壬○○、癸○○於警、偵訊、偵查中九十四年一月廿五
    日本院羈押訊問、移審時即九十四年三月廿一日本院訊問時
    供承在案，並於偵查中本院羈押訊問、移審至本院訊問之時
    具結供證不移，渠等供詞與證詞與被告乙○○所供相符，足
    見渠等三人確與另一未結共犯己○○以「協春二十六號」漁
    船二度載運大陸人民偷渡來台，此外，渠等第二次載運之大
    陸人民王玉發、巫秀春、林我惠、林明文、邱紅梅、洪月嬌
    、陳建英、陳述通、彭滇湘、黃孝光、黃珠文、楊熙忠、賴
    玉梅、謝春英、謝英、魏厚仁、蘇金玉等十七人均於警訊指
    述在案，其中黃珠文、林明文、王玉發、林我惠並於偵訊時
    具結供證在案，渠等均具體指摘係「協春二十六號」漁船將
    渠等自大陸漁船載運至一小舢舨搶灘登陸之事實。(2)、按被
    告乙○○屢任漁船船長，其前並曾因違反台灣地區與大陸地
    區人民關係條例、懲治走私條例而遭判刑在案，其於本案又
    與姓名年籍均不知之「黃董」連絡載運偷渡之大陸人民之事
    宜，其亦供承該「黃董」係以行動電話王八卡門號與其之王
    八卡門號連絡（按其另供承其使用之00 00000000門號亦係
    王八卡，本院查得該門號係以「野簸」之名義登記，另本院
    亦調得其自九十四年一月五日起至同年二月二日止之通聯紀
    錄，該時期該王八卡門號均為被告乙○○使用，此業據被告
    乙○○供承在案，其違反電信法第五十六條第一項之刑責，
    應由檢察官另行偵辦之），而其又係向第三人丁○○租用「
    協春二十六號」，並非無償借用，此亦據丁○○到院證稱被
    告乙○○透過甲○○每月繳交一、二萬元之租金等語，被告
    乙○○又在「協春二十六號」之上支薪僱用三名大陸漁工，
    則在此等情況下，其殆無可能答應「黃董」無償出船接應偷
    渡之大陸人民，況其亦自承其係以接應每名大陸人民六千元
    至七千元之代價與「黃董」合作，則其自係意圖營利使大陸
    地區人民非法進入台灣地區，此與辯護人所稱被告乙○○是
    否以捕漁為業無關，矧被告乙○○既與「黃董」等人蛇集團
    合作，則身為人蛇集團之任一份子殆無可能不意圖營利而友
    情贊助大陸人民偷渡，此乃為社會常情，亦可與被告乙○○
    所稱接應每名大陸人民之代價為六千元至七千元相互呼應；
    至被告癸○○、壬○○、共犯己○○三人俱為被告乙○○在
    「協春二十六號」上合法僱用之大陸漁工，有渠等三人之大
    陸船員識別證可資為憑，渠三人本係在該船出海捕漁時付出
    勞力以按月向被告乙○○支領固定薪資，並不因被告乙○○
    載運大陸偷渡客而有任何差異，渠三人自非具有營利意圖，
    併此敘明。(3)、被告乙○○雖陳稱九十四年一月十三日傍晚
    不是案外人丙○○開小舢舨來接應云云，然海巡局基隆機動
    查緝隊於九十四年一月十三日下午二時許即派員前往台北縣
    龍洞、澳底、福隆沿海密切注意，於該日下午五時許發現人
    蛇集團之接應車隊皆集中停留在龍洞攀岩場外濱海公路等待
    接應搶灘人員，該日下午五時五十分許，庚○○、戊○○二
    隊員在龍洞攀岩場前方發現漁船光點（即「協春二十六號」
    與丙○○所駕「龍洞一號」相互接駁大陸人民），嗣「龍洞
    一號」將所接駁之大陸人民載至龍洞攀岩場下方之岩岸搶灘
    登陸，此有「０一一三日本局基隆機動查緝隊偵破台北縣龍
    洞攀岩場十七名偷渡緝經過」附卷可稽。另證人即全程參與
    查緝之海巡局基隆機動查緝隊辛○○於本院九十四年六月十
    四日審理時證稱「一開始我們隊上有6人至現場先監控，大
    約18時許發現開始接駁，我們在龍洞攀岩場的步道那邊與大
    陸人民搶灘的地點有一段距離，距離約步行20、30分鐘，我
    們18時許就通知海巡部隊到場支援，我們是通知大隊長請他
    派30名阿兵哥過來支援。」、「我在龍洞港裡親眼看到龍洞
    1號報關出港，它是往龍洞攀岩場的方向開過去，我們在龍
    洞攀岩場步道監控的同事庚○○、戊○○最先看到舢舨（但
    是沒有看到舢舨的名字，因為他們在步道那邊距離海上的舢
    舨有一段距離）與協春26號進行接駁，在龍洞攀岩場監控的
    現場只能看到左方的龍洞港，但是看不到灣內，必須等到舢
    舨開出龍洞灣之後才能看到。」、「（審判長問：當時現場
    是否只有龍洞1號的舢舨？）是。沒有其他舢舨，也沒有其
    他的竹筏、膠筏。」等語；證人戊○○則於本院九十四年六
    月廿八日審理時證稱「我們大概當日（即九十三年一月十三
    日）下午2、3點就到龍洞攀岩場附近埋伏，還有庚○○和我
    在一起，到下午5點多時，辛○○用無線電通報我們說龍洞1
    號出港，當時我們有看到一艘比較大的漁船（當時天色昏暗
    沒有看到該漁船的名字）在龍洞攀岩場的前方定點停下來，
    辛○○通報之後2、3分鐘，就看到有一艘小船由龍洞漁港往
    我們這邊行駛，我就看到那艘小船和定點的那艘大的漁船互
    相接觸，當時天色很暗，但是有看到船上有人影從大漁船跳
    到小漁船的情形，大約有10來個人從大船跳到小船，該二漁
    船接觸約10分鐘左右，我們就看到小船往龍洞攀岩場的下方
    （我們在攀岩場的上方埋伏）靠近，本來船上有一些人影在
    ，之後過了3、4分鐘，發現那艘小船又往龍洞灣的方向開過
    去，開過去的時候就看到船上沒有其他人，我有將觀察到的
    情形通報辛○○，當時其他支援同事都趕到現場，我們將惟
    一通到攀岩場的道路兩端控制住，再派人下去龍洞攀岩場的
    岩岸抓人。後來我們急著抓人，辛○○沒有再通報那艘前開
    小船進港的情形。」、「（檢察官問：從辛○○以無線電通
    報你之後，當時你們監控的海面上有多少船隻？）當時海面
    上距離攀岩場最近的只有一艘大船，就是前開所說定點的大
    船。」、「（檢察官問：你在監控的過程中，有多少小船靠
    近那艘大船？）就只有前開所說從龍洞灣過來的那艘小船。
    」等語，證人庚○○則於同庭證稱「當時我與戊○○分配在
    同一組，我們大約下午3點鐘就到達龍洞攀岩場上方停車場
    ，大約5點多快6點，辛○○以無線電通知我們說龍洞1號出
    港，當時我們監控的海面上就在龍洞攀岩場的正前方定點，
    當時海象不好，沒多久（時間記不得）看到一艘小舢舨從龍
    洞灣出港繞到龍洞攀岩場的方向，在駛往前開定點的大漁船
    ，他們互相有先打燈號聯絡，然後小船就靠上大漁船，因為
    海象不好，兩艘船在海上上下起伏，我們隱約有看見有人影
    從大船跳上小船，過了沒多久，時間我沒有記，小船就往龍
    洞攀岩場的岩岸靠近，該小船靠到岩岸之後，因為我們在上
    坡的地點視線有被擋住，看不到下方岩岸的情形，大約過了
    不到5分鐘，那艘小船就離開岩岸往（依我們的方向）左邊
    方向的龍洞灣開，大船是往我們右手邊澳底方向開過去，因
    為攀岩場只有一條聯外道路，所以我們支援的人先封鎖道路
    兩端，然後再另一批人由攀岩場上方往下方岩岸搜索抓人。
    」等語；此外復有「龍洞一號」船筏進出港紀錄一覽表附卷
    可稽。由證人辛○○、戊○○、庚○○之前開證言可知，渠
    等所監視之海面僅有「協春二十六號」與「龍洞一號」相互
    接駁，亦僅「龍洞一號」於相互接駁後駛往龍洞攀岩場下方
    之岩岸，則駕駛「龍洞一號」之丙○○自「協春二十六號」
    接應前開大陸人民搶灘之事實極之明確，並無誤認之可能，
    至前開偷渡之大陸人民或因冬天傍晚夜色提前來臨，或因長
    途海上跋涉而暈船之關係，渠等雖均無從指認丙○○即係駕
    駛小舢舨接應之人，然此無非乃係正常現象，仍不足動搖證
    人辛○○、戊○○、庚○○之前開證詞所確立之事實，被告
    乙○○前開所供，無非係迴護案外人丙○○之舉耳。綜上，
    本件事實至屬明確，此外，復有「協春二十六號」船籍資料
    一紙、本院調得之該船建造及歷次改造之卷宗、機漁船（含
    船員）進出港檢查表二紙、承租書一份、大陸船員識別證三
    紙、查獲照片多幀、檢察官九十四年三月八日勘驗筆錄三張
    、「協春二十六號」漁船船體、船艙及密艙相片一冊在卷可
    佐，被告三人之上開犯行均堪認定。
二、核被告三人所為，均係違反臺灣地區與大陸地區人民關係條
    例第十五條第一款之規定，其中被告乙○○係意圖營利而違
    反該規定，故被告乙○○應依同條例第七十九條第二項之規
    定處罰，被告癸○○、壬○○則應依同條例第一項之規定處
    罰；公訴人誤以被告乙○○僅應依同法第七十九條第一項之
    規定處罰，然蒞庭檢察官已當庭更正法條，本院自毋庸再逕
    行變法條。被告乙○○前後二次犯臺灣地區與大陸地區人民
    關係條例第七十九條第二項之罪、被告癸○○、壬○○前後
    二次犯同條例第一項之罪，時間緊接，所犯又係構成要件相
    同之罪名，顯基於概括犯意為之，為連續犯，以一罪論，並
    應依刑法第五十六條之規定加重其刑；公訴人雖未起訴渠等
    第一次之犯行，然蒞庭檢察官已當庭追加，併此敘明。被告
    乙○○與「黃董」、大陸漁船之工作人員、案外人丙○○、
    岸上接應人員等人蛇集團，對於犯臺灣地區與大陸地區人民
    關係條例第七十九條第二項之罪，具有犯意聯絡、行為分擔
    ，均為共同正犯；被告壬○○、癸○○、未審結之共犯己○○，對於犯臺灣地區與大陸地區人民關係條例第七十九條第
    一項之罪，具有犯意聯絡、行為分擔，亦為共同正犯。被告
    癸○○、壬○○係大陸地區貧苦家庭出身，迫於經濟上之無
    奈，乃申請為我台灣地區之合法大陸漁工，渠等俱為被告乙○○合法聘僱在「協春二十六號」上合法從事捕撈漁貨之工
    作，渠等本係在該船出海捕漁時付出勞力以按月向被告乙○○支領固定薪資，並不因被告乙○○載運大陸偷渡客而有任
    何差異，僅因被告乙○○利益薰心決定以「協春二十六號」
    從事偷渡之人蛇工作而為被告乙○○一併拖下渾水，渠等二
    人於犯後，在警訊及偵查中羈押訊問伊始即對所有犯行和盤
    托出並願具結作證，另又主動供出渠等與被告乙○○尚有另
    於九十四年一月三日偷渡大陸人民上岸，渠二人之處境堪憐
    、犯後又積極配合追查案件，本院認即使科以法定最輕刑，
    仍有法重情輕之感，爰依刑法第五十九條之規定，酌減其刑
    ，並先加而後減。被告乙○○犯有如事實欄一所述前科，有
    台灣高等法院被告前案紀錄表附卷可稽，甫於九十二年一月
    廿四日假釋縮刑期滿，其於執行完畢五年內再犯本件，為累
    犯，應依刑法第四十七條之規定，遞加重其刑。爰審酌被告
    乙○○身為我中華民國台灣地區之船長，竟第三度因駕駛漁
    船違背國家法令，本次更變本加利，與人蛇集團掛勾，從事
    偷渡大陸人民之違反勾當，其前後二次搭載十餘名（被告癸○○、壬○○於偵查中羈押訊問時均結證稱第一次即九十四
    年一月三日該次有偷渡四、五名十幾廿歲之女子）荳蔻年華
    之大陸女子來台，將造成該等女子後半生之悲慘境遇，且偷
    渡行為將對台灣社會治安造成嚴重傷害（如台中地區所發生
    之大陸偷渡入境男子在我國黑社會指揮下劫殺計程車司機，
    又在警方圍捕時與警方發生嚴重槍戰），我司法機關每對是
    類案件量以基本刑，已遭婦女團體嚴正抗議指摘、監察院發
    函建議妥適量刑（按司法機關之裁判雖不應淪為民粹工具，
    然司法裁判若與社會實情、社會輿論嚴重脫節，則無異在象
    牙塔中書空咄咄，自失矯正社會病理之功能角色）；被告癸○○、壬○○則本係在「協春二十六號」漁船上擔任合法大
    陸漁工，僅因船長之利益薰心而一併拖下水從事非法偷渡工
    作，渠二人之惡性尚輕等一切情狀，分別量處如主文所示之
    刑。
三、「協春二十六號」漁船經本院向行政院農業委員會漁業署調
    得其建造、歷次改造之資料審核，發現該船並無在駕駛艙衛
    星定位儀之下方設置密艙之設計，而在本次查獲時竟發現有
    該密艙之存在（大陸偷渡人民亦陳稱渠等有在被告乙○○指
    示下躲藏於該密艙），被告乙○○於九十四年四月廿日本院
    準備庭供稱其向船主丁○○租該船時，該船即已有該密艙，
    丁○○則於本院九十四年六月廿八日審理時推稱其不知有該
    密艙、向其承租之乙○○如何改裝船隻其不知道，被告乙○○亦於該審理期日翻稱該密艙係其九十三年七、八月花費十
    萬元左右，在澳底找長發造船廠的老闆做的云云，然本院指
    示海巡局基隆機動查緝隊訊問長發造船廠負責人張文禮，其
    供稱「協春二十六號」漁船係因沈船拖回來整修，其僅整修
    船體部分，伊不知道亦無發現駕駛台下有密艙等語，可見其
    否認建造該船之密艙，與被告乙○○前開所供不符。綜上，
    被告乙○○與船主丁○○對於「協春二十六號」漁船之密艙
    係何人所私自挖設，相互卸責，目的無非使司法機關無從宣
    告沒收該船，然船主丁○○曾於九十二年間將該船租予吳聰
    德，而使其得以利用該船於九十二年十二月八日航行至桃園
    縣觀音鄉十二海浬附近載運十七名大陸地區十六歲至廿四歲
    之妙齡大陸女子來台，而經臺灣宜蘭地方法院於九十三年四
    月廿九日以九十三年度訴字第三九號判處該漁船船長、船員
    有罪確定在案，此有該判決一份可憑，時隔僅一年左右，該
    船又因出租予被告乙○○，而為乙○○同樣利用為偷渡大陸
    人民之工具，丁○○顯有重大過失致使第三人乙○○利用該
    船舶從事營利偷渡大陸人民之行為，本院自應發函建請主管
    機關行政院農業委員會漁業署依臺灣地區與大陸地區人民關
    係條例第七十九條第六項等相關規定妥適處分該船舶。
據上論斷，應依刑事訴訟法第二百九十九條第一項前段，臺灣地
區與大陸地區人民關係條例第七十九條第一項、第二項，刑法第
十一條前段、第二十八條、第五十六條、第四十七條、第五十九
條，判決如主文。
本案經檢察官黃鴻達到庭執行職務
中　　華　　民　　國　　94　　年　　7　 　月　　12　　日
                  刑事第三庭審判長法    官　鄭景文
                                  法　　官  王美婷
                                  法　　官  曾雨明
以上正本證明與原本無異。
對於本件判決如有不服，應於收受送達後10日內，向本院提出上
訴書狀，上訴於臺灣高等法院。
中　　華　　民　　國　　94　　年　　7 　　月　　14　　日
　　　                            書 記 官  王靜敏
附錄法條：
臺灣地區與大陸地區人民關係條例第79條第1項、第2項：
違反第 15 條第 1 款規定者，處 1 年以上 7 年以下有期徒刑，
得併科新臺幣 1 百萬元以下罰金。
意圖營利而犯前項之罪者，處 3 年以上 10 年以下有期徒刑，得
併科新臺幣5 百萬元以下罰金。
